臺灣臺中地方法院民事判決　　　　　　　96年度訴字第2011號
原　　　告　甲○○
訴訟代理人　方文獻律師
被　　　告　乙○○
訴訟代理人　陳盈壽律師
上列當事人間損害賠償事件，本院於民國96年11月28日言詞辯論
終結，判決如下：
    主    文
被告應給付原告以新臺幣參拾捌萬肆仟參佰陸拾伍元，及自民國
九十六年八月十三日起至清償日止按週年利率百分之五計算之利
息。
原告其餘之訴駁回。
訴訟費用由被告負擔十分之七，餘由原告負擔。
本判決原告勝訴部分得假執行。但被告如以新臺幣參拾捌萬貳仟
陸佰肆拾壹元為原告預供擔保，得免為假執行。
原告其餘假執行之聲請駁回。
    事實及理由
一、原告起訴主張略以：
（一）被告乙○○於民國（下同）95年12月31日17時20分許，駕
      駛車牌號碼802-FAK號大型重型機車，沿臺中市○○路直
      行往至善路方向行駛，途經臺中市○○路165號前，本應
      注意行車時速不得超過五十公里及行駛時應注意車前狀況
      ，採取必要之安全措施，且事故發生時天氣晴、日間自然
      光線、柏油路面、路面乾燥無缺陷、亦無障礙物、視距良
      好，依當時情形，又無不能注意之情形，被告乙○○竟疏
      於注意，於通過上開地點時，追撞行駛在前之原告所騎乘
      車牌號碼P76-776號普通重型機車之車尾，造成原告摔落
      地面，受有頭部外傷併腦震盪、鼻樑裂傷、臉部及身體多
      處擦傷等之傷害。
（二）被告上開所為顯係侵權行為，依法自應就原告所受損害負
      損害賠償責任，茲就原告所受損害臚列說明如下：
      1.醫療費用：
        (1)查原告自95年12月31日為被告撞傷後送醫急救及醫療
          迄今，共計花費16,787元。
        (2)藥品（顏面傷品保養）1,912元。
        (3)預計後續醫療費用為50,000元。查本件以原告所受上
          開顏面傷害之嚴重，自需歷經相當時日之復健與後續
          醫療，始能康復，後續醫療及復健費用部分，原告所
          受損害已屬確定，其金額請鈞院依民事訴訟法第222
          條第2項規定酌定。
      2.增加生活上之需要32,500元：
        查原告所受之傷害為頭部外傷併腦震盪、鼻樑裂傷、臉
        部及身體多處擦傷等，住院6日（自95年12月31日至96
        年1月5日出院），出院10日內仍無法自行處理，應由他
        人照護，合計16日，在此期間均由原告之家屬看護（家
        屬之看護恩惠自不得澤於被告，看護費用應比照看護工
        計算始為合理，最高法院88年度臺上字第1771號判決意
        旨參酌），依一般看護工之看護費每日2,000元計算，
        費用為32,000元（2,000元×16日＝32,000元）。又診
        斷證明書固非醫療必要費用，惟仍屬增加生活上之需要
        ，其金額為500元。
      3.精神慰撫金500,000元：
        查原告原本身體健康、容貌姣好，但因被告之過失致原
        告顏面受重創，甚且難以回復容顏，對原告僅23歲未婚
        女性而言打擊非常鉅大，原告身心受創之苦痛實難形容
        ，精神上之打擊莫可言喻，爰依法請求被告應給付非財
        產上之損害500,000 元以資慰藉。
      4.原告所有車牌號碼P76-776號普通重型機車之車輛因此
        事故受損，經機車維修店估價為10,250元。
（三）綜上，爰依侵權行為損害賠償之法律關係，提起本件訴訟
      。並聲明：求為判決被告應給付原告611,449元，及自起
      訴狀繕本送達被告翌日起至清償日止，按週年利率5%計算
      之利息，並陳明願供擔保，請准宣告假執行。
（四）對被告答辯之補充陳述：
      1.原告否認被告指稱「本件原告於事發當日，行駛過程中
        ，未打方向燈突然靠邊停」之陳述。原告為前行車輛，
        僅須注意車前狀況，而無從注意後方來車之動向，則原
        告並無能注意而不注意之情形，即無與有過失之可言。
      2.本件因原告為年輕女性傷在臉部且創痕極為明顯，是美
        容整型即有其必要性，以原告所受上開顏面傷害之嚴重
        ，自需歷經相當時日之復健與後續醫療，始能康復，此
        後續醫療及復健費用部分原告受到損害既屬確定，而其
        金額目前尚屬不能證明者，依上述民事訴訟法規定法院
        自得斟酌一切情況酌定其數額（惟因美容整型之費用均
        較高故至少應比照第一次治療費用16,787元三倍計算參
        考）。
      3.原告所有系爭機車之損害，經機車維修店估價為10,250
        元，保險公司尚未給付。且依該車行車執照所示，上開
        機車係93年9月購買，事故發生時為屬剛滿2年之新車，
        且既為維修費用，則應無折舊問題。
      4.原告原本身體健康、容貌姣好，但因被告之過失致原告
        顏面受重創，甚且難以回復容顏，對原告僅23歲未婚女
        性而言打擊非常鉅大，原告身心受創之苦痛實難形容，
        精神上之打擊莫可言喻，且被告有資力（購買昂貴價約
        35萬元以上國外進口大型重型機車）卻不予賠償迄今分
        文未付，且對原告不予聞問，更增加原告精神上痛苦，
        爰依法請求被告應給付非財產上之損害500,000元以資
        慰藉。
二、被告答辯略以：
（一）本件原告於事發當日，駕車行駛過程中，未打方向燈突然
      靠邊停，致被告緊急剎車，失控自後撞擊原告，是本件車
      禍事故，原告亦有過失，請依過失相抵原則減輕被告賠償
      金額。
（二）就原告提出各項請求金額，表示意見如下：
      1.醫療費用部分：
        (1)原告所支出之醫療費用扣除健保給付部分，被告同意
          支付。
        (2)其他藥品及後續醫療費用並非醫師指示用藥且無任何
          單據，再參酌原告所受為輕微擦傷，業已康復，故其
          請求後續醫療及復健費用，被告並不同意。
      2.增加生活上需要部分：
        (1)原告並未提出日常生活需他人24小時照顧依據，故此
          部分請求，被告並不同意。
        (2)診斷證明書並非增加生活上需要之費用，被告不同意
          此部分請求。
　    3.精神尉撫金部分：
        本件原告僅受輕微擦傷，且就本件事故之發生亦與有過
        失，再參酌被告因本件車禍事故，受有重傷，已半年無
        法工作，其學歷為高職畢業，車禍發生前係在市場從事
        屠宰業，每月收入僅2至3萬元不等，是原告請求精神慰
        撫金50萬元，尚屬過高，被告實無能力負擔。
      4.機車修理費用：
        此部分被告所屬保險公司業已支付，原告重覆請求，實
        屬不該。
三、兩造經本院整理不爭執事項，並協議簡化爭點如下，本院並
    以不爭執之事實為本判決之基礎：
（一）兩造不爭執之事實：
    1.兩造於95年12月31日各騎乘機車，於台中市上安號165號
      前發生車輛撞擊事件。
    2.原告因此事故受有頭部外傷併腦震盪、鼻樑裂傷、臉部及
      身體多處擦傷。
    3.原告因上開傷害住院治療總計6日。
    4.原告之總醫療費用扣除健保給付部分不爭執，原告不向被
      告請求健保已給付的部分。
    5.原告所有之機車修理費用支出不爭執，且保險公司尚未為
      賠償給付。
（二）兩造爭執事項：
    1.原告對該車禍是否與有過失？
    2.原告是否有後續治療之必要？
    3.原告請求後續治療之醫療費用有否理由？
    4.原告得請求後續治療之醫療費用若干？
    5.原告請求增加生活上需要（含看護費用及診斷證明書
      ）有否理由？
    6.原告增加生活上需要（含看護費用及診斷證明書）各為若
      干？
    7.原告之精神慰撫金請求是否過高？
    8.原告之機車損害是否需折舊？
四、法院之判斷：
（一）本件原告主張被告駕車不慎致本件車禍發生，及原告因而
      受有傷害等事實，為兩造所不爭執，至被告抗辯原告與有
      過失部分，經查：本件被告係於95年12月31日17時20分許
      ，駕駛車牌號碼802- FAK號大型重型機車，沿臺中市○○
      路直行往至善路方向行駛，於途經臺中市○○路165號前
      ，超速行駛及未注意車前狀況，煞車不當失控滑倒致追撞
      行駛在前之原告甲○○所騎乘車牌號碼P76-776號普通重
      型機車之車尾，造成原告甲○○摔落地面受有傷害等情，
      有本院調閱之96年度豐交簡字第573號被告過失傷害案件
      所附之道路交通事故現場圖、道路交通事故調查報告表(一)
      、(二)、兩造之臺中市○○○道路交通事故談話紀錄表、現
      場照片多幀等可憑。據上，本件既係因被告超速行駛及未
      注意車前狀況，煞車不當失控，致追撞依規行駛在前之原
      告車輛，本件即認原告於擬停靠路邊之際，未預示轉彎燈
      號，亦與車禍之發生無相當因果關係，自難謂原告就車禍
      之發生有何過失。再本件經臺灣省臺中市區車輛行車事故
      鑑定委員會鑑定結果，亦認被告為肇事原因，原告則無肇
      事因素（參偵查卷第6頁以下所附鑑定意見書影本）。被
      告此部分之抗辯，自不足採。
（二）按汽車、機車或其他非依軌道行駛之動力車輛，在使用中
      加損害於他人者，駕駛人應賠償因此所生之損害；因故意
      或過失，不法侵害他人之權利者，負損害賠償責任；不法
      侵害他人之身體或健康者，對於被害人因此喪失或減少勞
      動能力或增加生活上之需要時，應負損害賠償責任；不法
      侵害他人之身體、健康、名譽、自由、信用、隱私、貞操
      ，或不法侵害其他人格法益而情節重大者，被害人雖非財
      產上之損害，亦得請求賠償相當之金額。民法第191條之2
      、第184條第1項前段、第193條、第195條第1項分別定有
      明文。被告因過失不法侵害原告之身體，對原告因此所生
      之損害自應負賠償之責任。
（三）原告請求被告賠償之各項金額，應否准許，茲分述如下：
    1.就原告因系爭車禍事故已支付之醫療費用4,328元部分（
      3,828+500=4,328，不含健保給付及證明書費），為兩造
      所不爭執（參本院96年11月28日言詞辯論筆錄），原告此
      部分之請求，應予准許。另原告自行購入之藥品，其中東
      亞大藥局及長弘藥局收據及統一發票部分（分別為1,125
      元，599元），均於其上經註記為醫療用品，且審酌其註
      記之傷口處理、去疤藥等文字，確與原告所受傷害相符，
      自屬必要之醫療支出，應一併准許。至原告所提之另紙美
      德耐（股）澄清門市部開立之統一發票，並未載明購入者
      為何，與醫療有無關連，本院即難據以為判斷，自難遽認
      確屬原告之醫療支出，不應准許。綜上，原告請求被告就
      醫療費用應為賠償之金額於6,052元（3,828+500+1,125+
      599= 6,052）範圍內，為有理由，應予准許；其逾此之主
      張，尚屬無據，不應准許。
    2.後續醫療費用部分：
      (1)查原告所受之傷害為有頭部外傷併腦震盪、鼻樑裂傷、
        臉部及身體多處擦傷等之傷害，經送醫治療後所受傷害
        大部分均已復原，惟顏面則留有疤痕存在，需美容手術
        ，此有原告提出之中國醫藥大學附設醫院診斷證明書可
        憑。再經本院函請該院說明後續治療情事，該院復以，
        疤痕之修整有無必要是極其主觀的，因疤痕只可能淡化
        ，不可能消失，只要當事人覺得需要，就可以繼續做下
        去，手術費用自難予評估等語（參該院96年10月1日院
        管檔字第0961003878號函附主治醫師吳肇毅說明手稿影
        本）。本院參諸上情，並審酌原告為73年12月4日生，
        事故發生時年僅20餘歲，正值青春，其鼻、上唇、右臉
        頰及右頸部等外觀因此事故留有疤痕，自有礙其身心健
        康，其主張應有後續治療必要，自屬可採。
      (2)按當事人已證明受有損害而不能證明其數額或證明顯有
        重大困難者，法院應審酌一切情況，依所得心證定其數
        額。民事訴訟法第222條第2項定有明文。查原告主張被
        告應賠償之後續醫療費用，因兩造均未提出適當之計算
        標準，而由上述中國醫藥大學附設醫院函覆之資料，亦
        無從查知確需耗費若干。本院審酌上述中國醫藥大學附
        設醫院函覆意旨，如原告須修復顏面損傷，確屬無法達
        於個人主觀審美至臻完美之要求標準；惟依行政院金融
        監督管理委員會、交通部共同頒佈之強制汽車責任保險
        給付標準及強制汽車責任保險殘廢給付標準表中，就頭
        部、顏面部或頸部受損壞致遺存顯著醜形者為第10級殘
        廢，應給付28萬元之強制責任理賠相關規定標準，認原
        告主張須費5萬元，並未逾殘廢給付標準，且符一般社
        會大眾對於顏面美容，其療程需費確高於一般醫療給付
        之觀念，應屬適當，自應全部准許。
      3.請求增加生活上需要之費用：
        (1)看護費部分：
          原告主張因本件車禍事故，住院期間共6日、出院10
          日內需人看護部分，經查原告住院期間計6日為兩造
          所不爭執，而出院1週內需有人照料陪同，復有澄清
          綜合醫院中港分院96年9月26日澄高字第962702號函
          所載在卷足憑，再參酌原告所受傷害情形，原告上開
          需他人看護計有13日部分，自屬可採；而原告以每日
          2,000元計算之主張，核與一般醫療院所看護價格相
          當；再原告上開期間雖未聘專人而係由其親屬照料，
          惟此基於身份關係之恩惠，自不能加惠於加害人 (最
          高法院94年度台上字第1543號判決意旨參照)；從而
          ，原告此部分之請求即26,000元部分，於法有據。至
          原告逾此之主張，尚屬無據，不應准許。
        (2)診斷證明書費用部分：
          查原告為請求被告賠償該等費用，必須依醫院規定之
          費率，付費取得醫院出具之診斷證明書，在訴訟上作
          為證明之用，是原告請求中國醫藥大學附設醫院、澄
          清綜合醫院出具診斷證明書而支出之費用500元，亦
          與其因上述事故所受傷害有相當因果關係，自得一併
          請求被告賠償，被告前揭抗辯難謂有據。
        (3)綜上，原告此部分之請求於26,500元範圍內，應屬有
          理由。
      4.精神慰撫金：
        按慰藉金之賠償須以人格權遭遇侵害，使精神上受有痛
        苦為必要，其核給之標準固與財產上損害之計算不同，
        然非不可斟酌雙方身分資力與加害程度，及其他各種情
        形核定相當之數額，最高法院51年臺上字第223號著有
        判例可資參照。故人格權遭遇侵害而受有精神上之痛苦
        ，於請求賠償精神慰撫金時，其核給之標準須參酌實際
        加害情形、被害人之身分、地位與加害人之經濟狀況等
        關係定之。本院審酌原告現為20餘歲之未婚女性，名下
        無財產，其因本件車禍致受有頭部外傷併腦震盪、鼻樑
        裂傷、臉部及身體多處擦傷等之傷害；被告為高職畢業
        ，從事屠宰業，平均收入每月2至3萬元，名下有股票投
        資多筆，計二百餘萬元，及被告就本件車禍應負完全之
        過失責任等一切情狀，認原告請求精神慰撫金500,000
        元，顯屬過高，應核減為300,000 元，始屬允當，原告
        逾此請求部分，尚難准許。
      5.機車修理費：
        原告主張其所有之車牌號碼P76-776號機車遭被告於前
        揭事故中撞損，計支出修理費用10,250元一節，為被告
        所不爭執。惟兩造就機車修理費用須否折舊有所爭執。
        查原告得請求被告賠償之機車修復費用，依最高法院77
        年第9次民事庭會議決議意旨，應以必要者為限，故修
        理材料以新品換舊品者，應予折舊。依原告提出之估價
        單所列修復項目可知，原告支出之修理機車費用均為零
        件費用，又該受損機車係93年9月16日發照，亦有機車
        行車執照影本足憑，則該受損機車迄至本件車禍95年12
        月31日發生時，使用期間已有2年3月餘，依前揭說明，
        原告將該機車送修時，以新品換舊品而更換之零件，即
        應予折舊。依據行政院發佈之固定資產耐用年數表之規
        定，機器腳踏車之耐用年限為3年，耐用年數3年之物，
        採用定率遞減法計算折舊者，其每年折舊率分別為536/
        1000；參酌營利事業所得稅結算申報查核準則第95條第
        8項規定，固定資產提列折舊採用定率遞減法則者，以
        一年為計算單位，其使用期限未滿1年者，按實際使用
        之月數相當於全年之比例計算之，不滿1月者，以月計
        。本件原告所有系爭車輛實際使用2年3月餘，應以2年4
        月計算折舊，則該車更換零件部分之折舊總額應為
        8,437元（第1年折舊額10,250×0.53 6=5,494；第2年
        折舊額為（10,250-5,494）×0.536=2, 549；第3年4月
        折舊額為（10,250-5,000-0000）×0.53 6×4/12=394
        ；總折舊額為5,494+2,549+394=8,437），扣除折舊額
        後，原告之零件部分費用應以1,813元（10,250-8,437=
        1,813）為正當。原告得請求系爭機車輛之回復原狀費
        用，應為1,813元，逾此部分之請求，為無理由，應予
        駁回。
      6.據上，原告因本件車禍所受之各項損害合計為384,365
        元（即6,052+50,000+26,500+300,000+1,813＝384,365
        ）。
（四）綜上所述，本件原告依侵權行為之法律關係，請求被告賠
      償384,365元，及自起訴狀繕本送達翌日即96年8月13日起
      至清償日止，按週年利率5%計算之法定遲延利息，即屬正
      當，應予准許，逾此部分之請求為無理由，應予駁回。
五、本件判決之基礎已臻明確，兩造其餘之攻擊防禦方法及舉證
    ，核與判決無影響，毋庸一一論列，併此敘明。
六、本件原告勝訴部分係所命給付金額未逾500,000元之判決，
    應依職權宣告假執行；被告陳明願供擔保聲請免為假執行，
    經核與法律規定相符，爰酌定相當擔保金額准許之；至於原
    告敗訴部分，其假執行之聲請，因失所依附，應予駁回。
據上論結，本件原告之訴為一部有理由，一部無理由，依民事訴
訟法第79條、第389條第1項第5款、第392條，判決如主文。
中　　華　　民　　國　　96　　年　　12　　月　　19　　日
                  民事第二庭    法  官　王鏗普
正本係照原本作成。
如對本判決上訴，須於判決送達後20日內向本院提出上訴狀。
中　　華　　民　　國　　96　　年　　12　　月　　19　　日
                                書記官
